臺灣苗栗地方法院民事簡易判決　　　　　　　　　　　　九十三年度苗簡字第三二號
　　原　　　告　丙○○○
　　被　　　告　乙○○
　　　　　　　　甲○○
　　兼右一人
　　訴訟代理人　丁○○
右當事人間請求給付票款事件，本院於民國九十三年二月十日言詞辯論終結，判決如
下：
    主    文
原告之訴駁回。
訴訟費用由原告負擔。
    事實及理由
甲、兩造之聲明及陳述要旨
壹、原告方面
一、聲明：被告應給付原告新臺幣（下同）三十萬元，及自民國九十二年九月三十日
    起至清償日止，按年息百分之六計算之利息。
二、陳述：原告因交換現金予被告丁○○之亡夫、被告乙○○、甲○○之亡父林福來
    ，故林福來簽發以苗栗縣竹南信用合作社為付款人，票號：ＤＡ0000000
    號，票面金額三十萬元之支票一紙（下稱「系爭支票」）交原告收執，嗣林福來
    於九十二年八月十一日死亡，被告三人為其繼承人，應繼承系爭支票之票據債務
    ，詎屆期向付款人為付款之提示，竟遭退票，為此依據票據法律關係請求被告給
    付如訴之聲明所示之票款及利息。
三、提出
貳、被告方面
一、聲明：駁回原告之訴。
二、陳述：系爭支票固為林福來所簽立，但林福來並未交換到現金，而係以系爭支票
    向大家樂組頭即原告簽賭。
乙、得心證之理由
一、原告主張：林福來簽發系爭支票交原告收執，嗣林福來於九十二年八月十一日死
    亡，被告三人為其繼承人等事實，為被告三人所不爭執，復有原告提出、被告不
    爭執其為真正之支票及退票理由單影本各一件附於支付命令卷可稽。然被告抗辯
    ：林福來並未以系爭支票向原告交換現金，而係以系爭支票向原告簽賭等語，
二、按「賭博為法令禁止之行為，其因該行為所生債之關係原無請求權之可言，除有
    特別情形外，縱使經雙方同意以清償此項債務之方法而變更為負擔其他新債務時
    ，亦屬脫法行為不能因之而取得請求權」，最高法院著有四十四年臺上字第四二
    一號判例可資參照。次按「票據債務人，得以自己與執票人間所存之抗辯事由，
    對抗執票人。又賭博契約，為法令之所禁止，且違反公序良俗，依民法第七十一
    條、第七十二條規定，其契約無效。賭輸之人不負任何債務，無從發生法律關係
    ，且相對人亦無給付受領權。系爭支票，係因清償賭債而簽發，其票據之原因關
    係─賭博契約，因違反法令之禁止規定及公序良俗而無效，依照上開判例意旨，
    被告自得以此直接抗辯事由，對抗原告」（臺灣雲林地方法院北港簡易庭八十年
    度港簡字第三七號判決參照，全文參見：臺灣高等法院暨所屬第一、二審法院民
    事裁判選輯八十年第一至三頁）。是無論林福來是否確以系爭支票向原告簽賭，
    被告三人之上開所辯，實係否認系爭支票有何原因關係存在，而為原因關係之抗
    辯。
三、又按「票據乃文義證券及無因證券，故票據上之權利義務，悉依票上所載文義定
    之，與其基礎之原因關係各自獨立。票據上權利之行使，不以其原因關係存在為
    前提，從而執票人行使票據上權利時，就其基礎之原因關係確係有效存在，並不
    負舉證責任。反之，若票據債務人以自己與執票人間所存抗辯之事由，對抗執票
    人，依票據法第十三條規定意旨觀之，固非法所不許，惟應由票據債務人就該抗
    辯事由負舉證之責任」（最高法院九十一年度臺簡上字第二二號判決參照），再
    按「消費借貸為要物契約，因金錢或其他代替物之交付而生效力（參見八十九年
    五月五日民法債編修正施行前之民法第四百七十五條）。又支票為文義證券及無
    因證券，支票上權利係依支票文義而發生，與其基礎之原因關係各自獨立，支票
    上權利之行使，不以其原因關係存在為前提，尚難因執有支票，即得證明其所主
    張之原因關係為存在。本件被上訴人主張上訴人之被繼承人鍾○○於七十八年間
    向其借用系爭款項之事實，既為上訴人所否認，依舉證責任分配之原則，自應由
    被上訴人就主張已交付借款之事實，負舉證責任」（最法法院九十年度臺上字第
    八號判決參照），是被告三人基於繼承關係，而繼承林福來就系爭支票與原告間
    之直接前後手地位，自得依票據法第十三條之規定，提出原因關係之抗辯，而原
    告既主張其與林福來有交換現金之借貸法律關係，自應就該消費借貸之事實，負
    舉證責任。
四、經查：被告於本院言詞辯論期日自認：「（原告稱：林福來是拿這張支票拿跟我
    換現金的。）（法官問：有無證據證明林福來有拿到錢？）答：林福來是在我家
    換現金的，當然沒有人看到，林福來是用這張票跟我換三十萬的現金，票據日期
    二個月以前」等語，經本院筆錄在卷，故原告無法舉證證明有何交付現金予林福
    來之事實，亦即無法舉證其與林福來間有何消費借貸之原因關係；此外，原告復
    無法舉證證明其與林福來間有何其他支票之原因法律關係存在，從而其本件票款
    給付之訴，自無理由，應予駁回。
五、據上論結，原告之訴為無理由，依民事訴訟法第四百三十六條第二項、第七十八
    條，判決如主文。
中　　　華　　　民　　　國 　　九十三　　年　　  二　　 月　 二十四 　　日
                                   苗栗簡易庭法  官 伍偉華
正本證明與原本無異。
如對本判決上訴，請於本判決送達後二十日內向本院提出上訴狀。
                                         法院書記官 鄭永媚
中　　　華　　　民　　　國 　　九十三　　年　　  二　　 月　 二十四 　　日
